臺灣基隆地方法院基隆簡易庭小額民事判決
原　　　告　麗景天下社區管理委員會
法定代理人　丁○○
訴訟代理人　乙○○
被　　　告　甲○○
訴訟代理人　丙○○
當事人間請求給付管理費事件，本院於民國94年4月14日言詞辯
論終結，判決如下：
    主  文
被告應給付原告新臺幣參萬壹仟伍佰參拾陸元，及自民國93年12
月7日起至清償日止，按週年百分之五計算之利息。
訴訟費用新臺幣壹仟元由被告負擔。
本判決得假執行。
    事實及理由要領
一、原告主張：被告甲○○為「麗景天下社區」之區分所有權人
    ，積欠自民國93年1月起至同年10月止之管理費合計新臺幣
    （下同）31,536元，迭催不付，為此請求被告如數給付，並
    加計自支付命令繕本送達翌日即93年12月7日起至清償日止
    ，按年息百分之五計算之利息等語。
二、被告則以：原告「麗景天下社區管理委員會」（下稱管委會
    ）並未合法成立，且被告所居房屋，係雙拼5層公寓大廈，
    但13年來，本大廈之公共面積之清潔、水災後電梯鐵捲門、
    牆面之維護修理，原告從未依公寓大廈管理條例第34條第1
    項規定盡其義務等語，資為抗辯。
三、按管理委員會有當事人能力，固為84年6月28日公布施行之
    公寓大廈管理條例第35條第1項所明定，惟在公寓大廈管理
    條例施行前已取得建造執照之公寓大廈，應依該條例規定成
    立管理組織，公寓大廈管理條例第43條亦定有明文。是公寓
    大廈管理委員會須係依公寓大廈管理條例所定之程序成立者
    ，始具備當事人能力，而公寓大廈管理條例施行前已成立之
    公寓大廈管理委員會亦應於公寓大廈管理條例施行後，依該
    條例所定程序，成立管理組織，始能取得當事人能力。本件
    麗景天下社區於80年間取得建物之使用執照即公寓大廈管理
    條例施行前已建設完成，揆諸前開之規定，該麗景天下社區
    之住戶，應於公寓大廈管理條例施行後，依該條例第31條第
    1項第1款之規定，召開區分所有權人會議，並以區分所有權
    人三分之二以上及其區分所有權比例合計三分之二以上出席
    ，以出席人數四分之三以上及其區分所有權比例占出席人數
    區分所有權四分之三以上之同意訂定規約，於規約中明定管
    理委員會之組織及選任方式，始能合法成立管理委員會。經
    查麗景天下社區係於86年1月19日召開區分所有權人第1次會
    議，決議成立管委會，並通過社區規約，全體區分所有權人
    339戶中有234戶出席，出席之區分所有權人比例之為七三四
    七九點一三分之一○七五九五點四四，已達出席人數及其區
    分所有權比例，此有本院依職權調閱之基隆市七堵區公所94
    年1月17日基七民字第0940000395號函附之報備設立之相關
    資料在卷可稽，被告雖辯稱：該次會議通過規約，並未逐條
    表決、更未清點人數，依簽到簿之記載，本人未出席，由他
    人代簽無委託書者，有28戶，被委託人未簽到者，有15戶，
    故實際出席戶數為193戶，未達應出席戶數226戶，且會議過
    程中並為提到「規約」，更無討論，其提出區公所報備之規
    約，是事後杜撰之作，其提出法院之規約，載明是88年6月
    18日修訂，亦未見提示修訂規約之會議記錄等語，惟按公寓
    大廈之區分所有權人會議，主要係為區分所有建物內各區分
    所有權人之利害關係事項所召開，其決議性質上係多數區分
    所有權人平行意思表示趨於一致之合同行為，而發生一定私
    法上之效力，與民法上社團法人為規範社員相互權利義務關
    係而召開之總會決議，性質上、利益上之狀態相類似，基於
    相同之法律理由，自得類推適用民法第56條有關社團總會決
    議效力之規定。本件被告對於86年1月19日召開之區分所有
    權人第1次會議，出席成員之清點、委託書是否完備、表決
    方法及內容，既未當場表示異議者，亦未於決議後3個月內
    請求法院撤銷該決議，基於維護法律秩序安定性及禁反言原
    則之理由，即不得再以區分所有權人會議召集程序或決議方
    法違反法令或規約為由，主張該決議不成立或無效，是被告
    所辯，並不足採。又按公寓大廈之公共基金應設專戶儲存，
    並由管理負責人或管理委員會負責管理，其運用應依區分所
    有權人會議之決議為之，公寓大廈管理條例第18條第3項定
    有明文，由此可知公寓大廈之管理費等公共基金，係依區分
    所有權人會議決議之用途作為公寓大廈共同使用，管理委員
    會僅係管理機關，並未取得公共基金之所有權。次按管理委
    員會應向區分所有權人會議負責，並向其報告會務；而管理
    負責人、主任委員、或管理委員無正當理由未執行區分所有
    權人會議決議事項者，應由主管機關處以罰鍰，同法第36條
    、第38條第5款亦規定甚明，管理委員會或管理委員既有執
    行區分所有權人會議決議事項之責，且應向區分所有權人會
    議負責，倘其執行決議不力、帳目交代不清或有其他違法情
    事，自得以區分所有權人會議之決議加以解任改選、依法訴
    追、求償或由主管機關對其處以罰鍰，至於管理費則係作為
    公寓大廈共同使用，已如前述，自不得任由區分所有權人以
    管理委員會未善盡管理職責為由拒繳管理費，否則如此徒讓
    社區生活品質每況愈下，是被告此部分亦無理由。
四、按區分所有權人或住戶積欠應繳納之公共基金或應分擔或其
    他應負擔之費用已逾二期或達相當金額，經定相當期間催告
    仍不給付者，管理負責人或管理委員會得訴請法院命其給付
    應繳之金額及遲延利息，公寓大廈管理條例第21條定有明文
    ；次按遲延之債務，以支付金錢為標的者，債權人得請求依
    法定利率計算之遲延利息，但約定利率較高者，仍從其約定
    利率；給付有確定期限者，債務人自期限屆滿時起，負遲延
    責任；給付無確定期限者，債務人於債權人得請求給付時，
    經其催告而未為給付，自受催告時起，負遲延責任，其經債
    權人起訴，或依督促程序送達支付命令者，與催告有同一之
    效力，民法第233條第1項、第229條第1項、第2項分別定有
    明文。從而，原告請求被告給付積欠之管理費31,536元，及
    自支付命令繕本送達翌日即93年12月7日起至清償日止，按
    週年百分之五計算之遲延利息，為有理由，應予准許。
五、本件係依小額訴訟程序為被告敗訴之判決，應依職權宣告假
    執行。
六、訴訟費用1,000元應由被告負擔。
中　　華　　民　　國　　94　　年　　4 　　月　　28　　日
                  基隆簡易庭法  官  林李達
以上正本係照原本作成。
對於本件判決如有不服，應於收受送達後二十日內向本院提出上
訴書狀，上訴於本院合議庭，並按他造當事人之人數附具繕本。
當事人之上訴，非以判決違背法令為理由不得為之，上訴狀應記
載上訴理由，表明下列各款事項：
(一)原判決所違背之法令及其具體內容。
(二)依訴訟資料可認為原判決有違背法令之具體事實。
中　　華　　民　　國　　94　　年　　5 　　月　　2 　　日
                            書記官  黃錫煒
